【裁判字號】    89,交上易,90
【裁判日期】    890816
【裁判案由】    過失傷害
【裁判全文】
臺灣高等法院高雄分院刑事判決                    八十九年度交上易字第九號
    上  訴  人  台灣屏東地方法院檢察署檢察官
    被      告  乙○○
右上訴人因被告過失傷害案件，不服臺灣屏東地方法院八十八年度交易字第一九九號
中華民國八十九年一月三十一日第一審判決（起訴案號：臺灣屏東地方法院檢察署八
十八年度偵字第五九四九號），提起上訴，本院判決如左：
      主  文
原判決撤銷。
乙○○因過失傷害人，處有期徒刑貳月，如易科罰金，以參佰元折算壹日。
      事  實
一、乙○○於民國八十八年四月十八日晚上九時十五分許，駕駛黃依玫所有車牌號碼
    ＦＡ─五一三七號自用小客車，沿屏東縣萬丹鄉台二十七號公路，由西往東方向
    外側車道行駛，至當時號誌不明之萬丹鄉台二十七號公路與萬新路交岔路口；乙
    ○○應注意車前狀況，隨時採取必要之安全措施；而該交岔路口，當時雖然台二
    十七號公路由東往西方向之來車道封閉，對向來車改行駛乙○○行駛車道之內側
    車道，惟天候晴，夜晚有路燈照明，地面平坦，道路狀況良好，且依乙○○之常
    識、經驗，及當時情形，並無不能注意之情形，竟於行經該交岔路口，乙○○疏
    未注意車前狀況，於確認並無來車而安全無慮時，方得通行，即貿然通過該交岔
    路口；適有甲○○亦於同時，駕駛ＰＣＭ─一五六號機車，沿屏東縣萬丹鄉○○
    路，由北往南方向行駛，至上開萬新路與台二十七號公路交岔路口，亦疏未注意
    車前狀況，注意安全，即逕行貿然通過該交岔路口，致兩車於該交岔路口均煞車
    不及，乙○○車左前方與甲○○機車右前輪發生撞擊，因而肇事，其二人於肇事
    後，甲○○因而受有右脛骨粉碎性骨折之傷害。旋於員警至現場處理時，乙○○
    主動表示駕車肇事，自首而接受裁判。
二、案經甲○○訴由屏東縣警察局屏東分局報請臺灣屏東地方法院檢察署檢察官偵查
    起訴。
    理  由
一、訊據被告乙○○固坦承在上揭時地駕車肇事之事實，惟辯稱：伊當時為綠燈通行
    ，係甲○○闖越紅燈，且當時來車道有一貨車擋住視線，無法看到甲○○騎車而
    來，伊並無過失，係甲○○之過失云云。經查：
（一）被告因上開車禍致告訴人甲○○受傷之事實，業據告訴人指訴在卷，並有道路
      交通事故調查報告表及損壞車輛暨現場照片七幀附卷可稽，而告訴人因本案車
      禍受有右脛骨粉碎性骨折之傷害，復有告訴人提出長庚紀念醫院診斷證明書一
      份足憑。
（二）至當時與被告同車之女友黃彩伶雖於警訊中證稱：當時係對方甲○○闖紅燈等
      語（警訊卷第六頁），然告訴人亦提出證人即告訴人之外甥吳正相到庭證稱：
      當時伊兄弟之兒子在台二十七號公路被告之對向來車道辦喜事，到九點十五分
      散席，伊在甲○○旁邊招呼客人，看到甲○○在安全島等綠燈，剛綠燈過馬路
      即被撞到，被告車在路口時，對向並無貨車通過等語（本院卷第四三頁、第四
      四頁）；告訴人之外甥吳正謨亦證稱：當時甲○○與伊各騎一輛機車，一起等
      綠燈過馬路時，被告剛好開車過來撞到甲○○，是伊將甲○○送醫等語（本院
      卷第七二頁、第七三頁）。上開證人分別為告訴人及被告之至親或好友，所為
      證詞難免有所迴護，是否屬實，尚有疑慮，自難採為有利或不利被告之證據，
      遽而認定被告當時係綠燈或紅燈行駛。
（三）又案發時台二十七號公路由東往西方向封閉，迭據被告及告訴人供明在卷，亦
      即台二十七號公路由西往東方向之內側車道、外側車道，分由西向、東向車輛
      使用。又被告於案發時係行駛於東向之外側車道，甫進入路口，即與由北向南
      行駛於慢車道之告訴人相撞，則被告至路口時，並不致被分隔島之行道樹遮蔽
      ，應足以注意在其車前行駛而來之告訴人。被告雖以來車道有貨車擋住視線云
      云，惟尚乏證據以實其說，縱或屬實，茍來車道確有其他車輛會車，而有所遮
      蔽，被告尤應特別注意，採取安全措施，如減速停車等，使安全無慮，以避免
      撞及轉彎或其他方向而來之車輛，竟仍以正常速度前進，未注意車前狀況，致
      撞及告訴人，其有過失，至為彰顯。
（四）另被告於原審雖提出與告訴人對話之電話錄音紀錄（原審卷第二一頁至第二四
      頁），表示告訴人默認自己闖越紅燈云云，惟該錄音紀錄僅係審判外之陳述，
      若無其他佐證，自難採憑，況由該錄音內容觀之，告訴人對被告指其闖越紅燈
      ，一再表示要訴諸法院裁決，亦難謂有何默認，自不得憑以認定告訴人闖越紅
      燈。
二、按汽車行駛時，駕駛人應注意車前狀況，並隨時採取必要之安全措施，道路交通
    安全規則第九十四條第三項定有明文。經查，肇事地點之交岔路口雖然台二十七
    號公路由東往西方向之來車道封閉，對向來車改行駛被告行駛車道之內側車道，
    惟當時天候晴，夜晚有路燈照明，地面平坦，道路狀況良好之情，業據現場處理
    警員柳志忠證述綦詳（本院卷第六一頁），被告如確有注意車前狀況，不難發現
    對方來車，且依其常識、經驗，應足以注意，然雙方竟於交岔路口內發生車禍，
    顯見被告確有未注意車前狀況，認為安全始通行之過失。另本案告訴人之受傷，
    係因被告之過失行為所致，則被告之過失行為與告訴人之受傷，自具有相當因果
    關係。又告訴人雖與有過失，然無解於被告之過失責任，併予敘明。事證已臻明
    確，被告犯行足以認定。
三、核被告所為，係犯刑法第二百八十四條第一項前段之因過失傷人罪。又被告雖於
    原審審理中供稱自己係開業務車（原審卷第四五頁背面），蒞庭檢察官因之變更
    起訴法條認被告涉犯為刑法第二百八十四條第二項從事業務之人，因業務上之過
    失傷害人罪嫌，惟被告所駕駛之ＦＡ─五一三七號自用小客車為其女友黃彩伶所
    有，被告當日駕車係至屏東縣東港鎮、潮州鎮掃墓，晚上則至新園鄉○○○路途
    中肇事一節，為被告供明在卷，且就肇事照片觀之，被告駕駛之小客車並未印有
    公司行號名稱，車上又未載有從事業務之物品，尚難認被告平時駕駛該車從事業
  務，自不得僅憑該供述，而認定被告係從事業務之人。是檢察官變更起訴法條容
    有未洽，然與本院認定之基本社會事實同一，爰再予變更法條。再被告於員警至
    事故現場，未獲知肇事者時，主動表示為其肇事，自首而接受裁判，此經證人柳
    志忠供證在卷（本院卷第六十頁），應依刑法第六十二條前段之規定減輕其刑。
四、原審以被告依燈號綠燈行駛，且為分割島之行道樹、對向來車遮蔽，無法看見告
    訴人之來車，而無過失，諭知被告無罪。惟查，本案號誌為紅燈、或綠燈，雙方
    各執一詞，惟被告駕車行經交叉路口，未注意車前狀況，而有過失，已論述如前
    ，原判決未認定其過失，尚有未洽。檢察官上訴意旨，認被告有過失，為有理由
    ，自應將原判決撤銷改判。審酌被告因一時疏於注意而肇事，告訴人所受右脛骨
    粉碎性骨折之傷害，甚為嚴重，迄未達成和解，惟告訴人亦有過失等一切情狀，
    爰量處如主文第二項所示之刑，並諭知易科罰金之折算標準，以示懲儆。
據上論結，應依刑事訴訟法第三百六十九條第一項前段、第三百六十四條、第二百九
十九條第一項前段、第三百條，刑法第二百八十四條第一項前段、第六十二條前段、
第四十一條，罰金罰鍰提高標準條例第一條前段、第二條，判決如主文。
本案經檢察官陳新慶到庭執行職務。
中    華    民    國     八十九     年       八       月     十六   日
                              臺灣高等法院高雄分院刑事第三庭
                                  審判長法官  莊秋桃
                                        法官  謝宏宗
                                        法官  魏式璧
右正本證明與原本無異。
不得上訴。
                                      書記官  楊茱宜
中    華    民    國     八十九     年       八       月    十九    日
附錄本判決論罪科刑法條：
刑法第二百八十四條第一項：
因過失傷害人者，處六月以下有期徒刑、拘役或五百元以下罰金，致重傷者，處一年
以下有期徒刑、拘役或五百元以下罰金。
                                                                 Ｊ


司法院資訊處製作；財團法人民間司法改革基金會備份。
